臺灣高等法院高雄分院刑事判決　　　　　　　　　　九十三年度上訴字第三七七號
　　上　訴　人
　　即　被　告　乙○○
右上訴人因誣告等案件，不服臺灣高雄地方法院九十二年度訴字第二三九九號中華民
國九十三年三月二十五日第一審判決（起訴案號：臺灣高雄地方法院檢察署九十二年
度偵字第一四五八三號），提起上訴，本院判決如左：
    主  文
上訴駁回。
    事  實
一、乙○○係速成應收帳款管理有限公司人員，受債權人曹振國委託，向甲○○追討
    債務，甲○○不予理會，乙○○為達成任務欲查明甲○○工作地點，乃於民國九
    十二年六月三日上午在高雄市○○路，搭乘連正德所駕駛之計程車後，即沿路尾
    隨甲○○所駕駛之車輛，嗣於同日上午八時十五分，甲○○駕車抵達高雄縣岡山
    鎮華岡里砲兵營區大門口，當衛哨兵邱建富欲開門讓其入內工作時，因甲○○見
    有車尾隨多時，旋下車走向該計程車停放之位置，欲查看何人跟蹤，乙○○見狀
    ，惱羞成怒，旋持支撐樓梯扶手之木棍（未扣案）下車，並基於傷害之犯意，以
    該木棍毆打甲○○，甲○○除以左手阻擋外，並因而摔倒，致受有左前臂嚴重挫
    傷及併皮下瘀腫（八公分乘六公分）、右肘挫傷及擦傷（六公分乘六公分）之傷
    害。
二、甲○○受傷後，於同日十一時許即至高雄縣政府警察局岡山分局嘉興派出所，就
    乙○○傷害犯行，向員警提出告訴。乙○○於九十二年七月一日二十一時許，經
    高雄縣政府警察局岡山分局通知，至該局刑事組接受偵訊期間，乙○○明知所受
    傷害即左額頂部血腫、雙肘擦傷（二公分乘三公分）、右大腿瘀青、疑似腦振盪
    、胸部挫傷係自己不小心摔入水溝所致，甲○○並無傷害行為，竟意圖使甲○○
    受刑事處分，虛構『到場後，甲○○就將其至車上拉下來，並開始毆打』之情，
    而向員警孔連清提出對甲○○傷害之告訴，誣指甲○○觸犯刑法傷害罪。
三、案經甲○○訴由高雄縣政府警察局岡山分局報請臺灣高雄地方法院檢察署檢察官
    提起公訴。
    理  由
一、程序方面－
    上訴人即被告乙○○經合法傳喚，無正當理由不到庭，此有傳票送達證書在卷可
    查，依法不待其陳述直接判決。
二、公訴人提出之證據及被告之辯解－
（一）檢察官認為被告乙○○涉犯傷害及誣告二罪，就供述證據方面，提出告訴人甲
      ○○之指訴，及證人邱建富之證詞，在書證方面則提出驗傷診斷書，據以認定
      被告犯行明確，請依法論科。
（二）被告提出證人連正德對其有利之證述，並辯稱：伊搭乘計程車尾隨告訴人，係
      要瞭解告訴人工作地點，但一到達現場，告訴人等三人就圍過來，將其拉下車
      ，除毆打外，並把伊推入水溝，告訴人所受傷勢可能係毆打被告時肢體接觸所
      造成，而伊左額頂部血腫、雙肘擦傷、右大腿瘀青、胸部挫傷等傷勢不是自行
      摔入水溝所致等語。
三、認定被告犯行之證據及理由－
（一）被告係速成應收帳款管理有限公司人員，受曹振國委託，向告訴人追討因家庭
      糾紛所生保證債務，於九十二年六月三日上午在高雄市○○路，搭乘連正德所
      駕駛之計程車沿路尾隨告訴人，並於同日八時十五分，抵達高雄縣岡山鎮砲兵
      營區大門口等情，已經被告在原審供認無誤，並據證人連正德於原審亦證述明
      確，復有委任書及本院八十九年度家上字第一八一號民事判決附警卷可稽，此
      部分事實已可認定。
（二）然告訴人駕車停於右開營區大門口時，如何與被告發生衝突及毆打跌倒之情形
      ，告訴人與被告二人各說各話，幾無交集。告訴人指稱被告見伊至計程車停放
      處欲查看時，被告即下車持木棍毆打伊左手，其後搶下木棍，因地上有水，被
      告可能是喝酒，一下子就掉下水溝，並未打被告；被告則辯以告訴人停車後即
      有三人圍過來，將其拉下車毆打並推入水溝。由於雙方均有受傷，且所稱歧異
      甚大，本院為事實真相，自應參酌渠等說詞以外之事證，以查明究係被告辯解
      可採，或是告訴人指證足信。
（三）本院對卷內證據之判斷：
    一就被告傷害之犯行而言－
    (一)目擊證人即衛哨兵邱建富於原審證稱：伊當時擔任營區門口哨長，欲開門讓告
      訴人進入營區時，後面跟著一輛計程車，告訴人就下車查看，結果被告就從計
      程車上拿出木棍毆打告訴人，告訴人用手去擋，嗣告訴人搶下木棍後，路旁有
      一水溝，被告可能因為害怕，就一直往後退，然後跌入水溝，打架現場在水溝
      旁，是被告自己跌入水溝，不是告訴人推被告；告訴人搶下木棍前，曾被打到
      身體，當時伊站在門中央，離現場不到五十公尺，故看得很清楚，所謂「拉扯
      」係告訴人與被告搶木棍之拉扯，告訴人搶下木棍後，就無拉扯，未見到告訴
      人持木棍毆打被告，告訴人將木棍拿在手上，被告自己跌入水溝等語（見原審
      九十三年二月二十六日審判筆錄）。
    (二)右述證詞核與告訴人於原審及本院歷次所指情節相符，且本院參以告訴人受傷
      部位係左前臂嚴重挫傷及併皮下瘀腫、右肘挫傷及擦傷；而被告受傷部位則為
      左額頂部血腫、雙肘擦傷、右大腿瘀青、疑似腦振盪、胸部挫傷等情，各有劉
      光雄醫院九十二年六月三日字第○○○二三九號驗傷診斷書、國軍岡山醫院九
      十二年六月五日岡院民醫字第二一七二號疾病診斷證明書附卷可憑，告訴人受
      傷部位確與告訴人所述傷害情節相符。而被告於警局原指稱『到場後，甲○○
      就將其至車上拉下來，並開始毆打』等語，其後至原審始謂「連告訴人共三個
      人圍過來打我」云云（見原審卷第五八頁），前後明顯不一，其所為指訴已有
      瑕疵，設告訴人當時確有三個人圍打，怎可能於警局申告之初未指述明白？且
      果如被告所稱其自始至終均遭告訴人毆打，毆打人數多達三人，則在人數、傷
      害力量懸殊下，告訴人應可全身而退，左手又豈會受有嚴重挫傷及併皮下瘀腫
      之傷害？已見告訴人所指其走向計程車時，遭被告持棍毆打較符合經驗法則，
      其指訴顯較可信，被告所辯上情則不足採。
    (三)再者，依被告所辯係告訴人持木棍毆打被告身體，然常人基於自衛本性，遇人
      持棍攻擊，不是閃躲，若閃避不及，則通常以手抵擋，護住重要部位，衡情手
      部傷痕應非輕才是。然觀之被告手部傷勢係雙肘擦傷，顯非遭木棍痛擊所致，
      再細察被告之傷勢遍及四肢及頭、胸部之徵狀，亦與跌入水溝後，全身著地之
      傷害情狀相符。本院另佐以警方所提供之現場照片，案發現場確有水溝，水溝
      旁留有木棍一支，足見發生爭執之地點應在水溝旁無訛。而水溝與路面之間呈
      斜坡形態，而且凹凸不平，被告實有重心不穩跌入水溝之高度可能。故證人邱
      建富之證詞及告訴人之指訴，應可採信；至被告所稱遭告訴人傷害，從未毆打
      告訴人云云，則係卸責之詞，尚無可取。
    (四)至證人即被告所搭載計程車司機連正德，在原審雖證述：計程車到達營區時，
      鐵門已經在動，告訴人是否有人下車已無印象，亦不知何人開車門，僅感覺有
      人過來，時間太久，無法確定到底有看到衝過來；伊感覺係從外開啟車門，被
      告好像被半拖下去，感覺應該是一、二人，無法確定；發生衝突前，伊就離開
      云云（見原審九十三年三月十一日審判筆錄）。職此之故，證人連正德於發生
      衝突之前，即已離開現場，並未親眼目睹嗣後爭執情形，且關於被告如何下車
      、有無人跑至計程車前、被告有無被拖下車、對方人數之部分，均無法為明確
      肯定之陳述，尚難因此為被告有利之認定。
    (五)至證人連正德雖又稱：被告上車時，伊曾回頭看並請被告吃檳榔，故確定被告
      未攜帶木棍上車云云。然被告是否攜帶木棍，與肢體衝突之情事相較，發生衝
      突前後之狀況，不免緊張關心，且非每次搭載乘客，均可遇見，理應記憶深刻
      ；而攜帶木棍上車，則屬枝微末節，在每日搭載客人眾多，時間久遠下，尤其
      並非記憶「有」帶木棍之情形，當不易記憶。但其卻僅記得被告「沒有」攜帶
      木棍之情節，而忘記易使人印象深刻之衝突情狀，實與常情有違。基於證人邱
      建富、告訴人均明確指出被告確有攜帶木棍下車之事實，本院認證人連正德關
      於被告沒有攜帶木棍上車之證詞，難以採信。綜上所述，被告以木棍毆打告訴
      人成傷之事實，堪以認定。
    二就被告誣告之犯行而言－
    (一)告訴人並未毆打被告，告訴人搶下被告木棍後，僅將木棍放在手上，並未以木
      棍毆打被告，係被告自己不小心跌入水溝等情，已據證人邱建富證述明確。而
      被告所受傷害部分，亦與全身跌入水溝後，所受傷害部位相符。是被告固受有
      左額頂部血腫、雙肘擦傷、右大腿瘀青、胸部挫傷等傷勢，但告訴人僅將木棍
      置於手上，並未持木棍作勢毆打被告，且未有其他任何致被告誤認將遭還擊之
      動作，應係本身不慎跌入水溝所致。此外，告訴人甲○○上開傷害犯行，已經
      檢察官以九十二年度偵字第一四五八三號不起訴處分，被告亦未聲請再議而確
      定（見偵卷第十三頁、第十六頁）。
    (二)被告明知右開情事，且知其傷害非告訴人搶下木棍時所致，於告訴人案發當日
      即向警局提出傷害告訴，經警於同年七月一日至高雄縣政府警察局岡山分局刑
      事組接受調查時，為與告訴人抗衡，造成彼此互控傷害，以達相互牽制之目的
      ，竟虛構「甲○○就將其至車上拉下來，並開始毆打」等事實，而向員警孔連
      清堅持對告訴人提出傷害告訴，此見被告九十二年七月一日警詢筆錄自明。其
      目的非僅在脫免自己責任，或因警員之推問而為不利於他人之陳述而已，已明
      確表示申告甲○○傷害，欲使告訴人受刑事處分之意思甚明。準此，被告誣告
      之事證明確，犯行應堪認定。
四、論罪科刑之理由－
（一）核被告乙○○所為，係犯刑法第二百七十七條第一項之普通傷害罪、同法第一
      百六十九條第一項誣告罪。被告所犯上開二罪，犯意各別，行為互殊，自應分
      論併罰。
（二）原審認被告事證明確，適用刑法第二百七十七條第一項、第一百六十九條第一
      項、第五十一條第五款，罰金罰鍰提高標準條例第一條前段規定，並審酌被告
      因催討債務跟蹤告訴人，迨告訴人發現後惱羞成怒，竟持木棍毆打告訴人，造
      成告訴人受傷非輕，甚且不知自省，明知其所受傷害係自己不小心跌入水溝所
      致，非告訴人所為，竟為使告訴人受刑事處分，而向警察機關虛構事實，誣指
      告訴人傷害，浪費司法資源，亦使告訴人受有名譽上、精神上損害，惡性重大
      ，並參以被告未與告訴人達成和解，犯後態度不佳等一切情狀，就傷害部分量
      處有期徒刑三月；就誣告部分量處有期徒刑四月，並定其應執行刑有期徒刑六
      月。又認被告用以傷害告訴人之木棍，因公訴人未能證明該木棍為被告所有，
      亦未聲請併予沒收，而不諭知沒收。經核原審認定事實及適用法律均無不合，
      量刑亦屬妥適。
（三）被告上訴，或否認犯罪，或請考量其五年以內未曾受有期徒刑以上刑之宣告，
      且罹患重鬱症，應以暫不執行為適當，惠予宣告緩刑，指摘原判決不當。然按
      審判爭訟乃國家之重要權力作用，貴能洞察隱微，明辨曲直，而後方可發揚正
      義，維持公平。然偵查審判之司法作用非皆能推行盡利，常有狡詐之輩，逞其
      私見，挾嫌誣控，顛倒黑白，貽當事人以無窮之害。觀諸被告不但持棍傷害告
      訴人在前，嗣又意圖以國家刑罰權制裁無辜之告訴人於後，以牽制告訴人對其
      之控訴，浪費司法資源，亦使告訴人陷於受訴追之危險，犯後又不知悔悟，顯
      無向善自新之可能，上訴均無理由，應予駁回。
據上論結，應依刑事訴訟法第三百六十八條，判決如主文。
本案經檢察官林應華到庭執行職務。
中    華    民    國      九十三      年      五      月     三十一     日
                              臺灣高等法院高雄分院刑事第三庭
                                  審判長法官  周賢銳
                                        法官  黃蕙芳
                                        法官  黃建榮
右正本證明與原本無異。
誣告部分如不服本判決應於收受本判決後十日內向本院提出上訴書狀，其未述上訴
理由者，並得於提起上訴後十日內向本院補提理由書狀（均須按他造當事人之人數附
繕本)「切勿逕送上級法院」。
傷害部分不得上訴。
                                      書記官  鄭翠芬
中    華    民    國      九十三      年      五      月     三十一     日
附錄：本判決論罪科刑法條：
中華民國刑法第二百七十七條第一項
傷害人之身體或健康者，處三年以下有期徒刑、拘役或一千元以下罰金。
中華民國刑法第一百六十九條
意圖他人受刑事或懲戒處分，向該管公務員誣告者，處七年以下有期徒刑。
